【裁判字號】    97,財管,194
【裁判日期】    980203
【裁判案由】    指定遺產管理人
【裁判全文】
臺灣高雄地方法院民事裁定             97年度財管字第194號
聲  請  人  甲○○
被 繼 承人  乙○
上聲請人聲請指定被繼承人乙○之遺產管理人事件，本院裁定如
下：
    主  文
選任國有財產局臺灣南區辦事處為被繼承人乙○之遺產管理人。
程序費用新臺幣壹仟元由被繼承人乙○之遺產負擔。
    理  由
一、聲請意旨略以：坐落臺南縣麻豆鎮○○段三四四之二九地號
    土地共有人之一即被繼承人乙○，乙○業於民國96年4 月10
    日死亡且其繼承人均已拋棄繼承，性質上已屬無人承認繼承
    ，當有為其指定遺產管理人之必要。又前開臺南縣麻豆鎮○
    ○段三四四之二九地號土地，目前正由聲請人提起強制分割
    共有土地訴訟程序，是聲請人為確保權利，乃以利害關係人
    之身分，依民法第1178條第2 項及非訟事件法第149 條之規
    定，聲請指定國有財產局為被繼承人乙○之遺產管理人等語
    。
二、按繼承開始時，繼承人之有無不明者，由親屬會議於1 個月
    內選定遺產管理人，並將繼承開始及選定遺產管理人之事由
    ，向法院報明；無親屬會議或親屬會議未於前條所定期限內
    選定遺產管理人者，利害關係人或檢察官，得聲請法院選任
    遺產管理人，並由法院依前項規定為公示催告，民法第1177
    條、第1178條第2 項分別定有明文。
三、經查，聲請人上開主張，業據其提出被繼承人戶籍謄本、土
    地謄本各1 份，另有起訴書及臺灣臺南地方法院柳營簡易庭
    開庭傳票影本為證，互核相符，堪信為真實。又被繼承人乙
    ○確已於96年4 月10日死亡，其配偶、子女、兄弟姊妹均已
    拋棄繼承，且父母、祖父母先逝等事實，業據本院依職權調
    閱96年度繼字第1003號拋棄繼承事件卷宗核閱無訛，堪信屬
    實。據此，本件被繼承人乙○之繼承人均已拋棄繼承，其親
    屬會議亦未於法定期限內選定遺產管理人，揆諸首揭法條規
    定與前開說明，聲請人就坐落臺南縣麻豆鎮○○段三四四之
    二九地號土地，提起強制分割共有土地訴訟程序，自有利害
    關係，其向本院聲請選任乙○之遺產管理人，應屬有據。
四、本院審酌無人承認繼承之遺產，於清償債權並交付遺贈物後
    ，如有賸餘，應歸屬國庫；又非公用財產，以國有財產局為
    管理機關。民法第1185條、國有財產法第12條分別定有明文
    。因國有財產局依法係非公用財產之管理機關，備有財產管
    理之專才，並具相當之公信力，雖其經費支出屬國家資源，
    但保護無人繼承財產之債權人之權利，亦屬政府之義務，且
    可依財政部88年9 月9 日修正訂頒有代管無人承認繼承遺產
    作業要點第14點第3 款規定取得相當之報酬；又財政部國有
    財產局為國家管理財產之機關，本質上即負有為民服務之公
    益性質，而管理遺產並非僅對被繼承人之親屬有免於管理遺
    產之利益，尚對繼承人之債權人、受遺贈人之債權實現有利
    ，加強社會交易之信賴性，落實債務人財產為債權之總擔保
    原則，亦即不因交易一方之死亡而使債權實現發生困難等情
    ，認宜指定財政部國有財產局臺灣南區辦事處為被繼承人乙
    ○之遺產管理人。
五、依非訟事件法第157條、第24條第1項，裁定如主文。
中    華    民    國    98    年    2     月     3    日
                  家事法庭法  官  何清富
上為正本係照原本作成。
如對本裁定抗告須於裁定送達後10日內向本院提出抗告狀。
中    華    民    國    98    年    2     月     3    日
                          書記官  蔡蓓雅


司法院資訊處製作；財團法人民間司法改革基金會備份。
